【裁判字號】    92,上,35
【裁判日期】    920724
【裁判案由】    損害賠償
【裁判全文】
臺灣高等法院高雄分院民事判決  九十二年度上字第三五號
      上  訴  人  正田營造股份有限公司
?
      法定代理人  乙○○
      訴訟代理人  裘佩恩律師
      被上訴人    振農水泥製品股份有限公司  設高雄縣岡山鎮○○○路九十號
      法定代理人  甲○        .
      訴訟代理人  楊昌禧律師
                  唐小菁律師
      複 代 理人  陳慧敏律師
右當事人間損害賠償事件，上訴人對於中華民國九十一年十二月二十五日臺灣高雄地
方法院九十一年訴字第二六○號第一審判決提起上訴，本院判決如左：
      主      文
上訴駁回。
第二審訴訟費用由上訴人負擔。
      事實及理由
一、上訴人起訴主張：上訴人於八十八年五月二十日承攬訴外人台灣電力股份有限公
    司（下稱台電公司）澎湖工務所之「澎湖尖山發電廠第五至第十二號機發電計劃
    Ｃ３標廠區基樁工程」（下稱系爭工程），而於八十八年六月五日與被上訴人訂
    立買賣合約書，向被上訴人購買該工程所需之預力混凝土基樁（下稱基樁），並
    約定以規格依照台電設計圖樣規範標準驗收，惟被上訴人所交付之基樁未達契約
    預定效力一○○ｋｇ／ｃ㎡，致上訴人被台電公司減價新台幣（下同）四十七萬
    九千二百五十元及被扣罰四十七萬九千二百五十元之損害計有九十五萬八千五百
    元；又被上訴人依約應於八十八年九月十四日交付符合約定之Ｃ級樁（九ｍｍ三
    四根）予上訴人，竟先交付Ｂ級樁（七ｍｍ二八根），而至八十八年十一月六日
    始支付Ｃ級樁，則至八十八年九月十四日起至八十八年十一月六日止，共計遲延
    五十三日，上訴人先請求二十九日之遲延賠償，其餘部分暫予保留。故上訴人依
    民法第三百六十條、二百三十一條第一項物之瑕痴擔保請求權與債務不履行之法
    律關係請求被上訴人給付二百六十九萬八千五百元，及自起訴狀繕本送達翌日起
    至清償日止，按年息百分之五計算之利息。於本院聲明：(一)原判決廢棄。(二)被上
    訴人應給付上訴人二百六十九萬八千五百元，及自起訴狀繕本送達之翌日起至清
    償日，按年息百分之五計算之利息。
二、被上訴人則以：依兩造買賣合約書關於品名、規格雖記載依照台電設計圖樣規範
    標準驗收，惟兩造訂約當時除該買賣合約書外，別無其他附件資料，上訴人遲至
    八十八年十月六日始交付予台電設計圖說予被上訴人，並進而主張被上訴人所交
    付之基樁不符合台電公司要求有效預力一○○ｋｇ／ｃ㎡之規定，惟該設計圖說
    並非兩造之契約，自不得拘束被上訴人。又依兩造合約約定，交貨前經驗收合格
    後出貨，並依該合約第六款約定，於廠內驗收合格樁運至碼頭完整無損壞為被上
    訴人之責任，若裝船吊卸及運至工地遭撞破損者，被上訴人不負責更換修補。則
    兩造既約定驗收合格後始得出貨，係屬成品買賣；再者，上訴人於每次訂購前，
    均會同台電公司人員到廠取樣，為成品試驗，再將成品材料送請財團法人中華顧
    問工程司試驗中心為材料試驗，確認成品品質，始准被上訴人依此標準交貨，並
    無瑕疪存在；況且被上訴人並未就品質為保證，且送驗及交貨鋼線均為七ｍｍ二
    八根（Ｂ級樁），經上訴人收受後而無異議，是本件縱有上訴人主張之瑕疵存在
    ，被上訴人依法亦不負瑕疪擔保責任。另於八十八年十一月六日被上訴人改交Ｃ
    級樁以前，上訴人仍以被上訴人先前交付之Ｂ級樁，用以施作在系爭工程，且已
    植入之基樁已經台電公司認同接受，而未拔除，上訴人並未因改交Ｃ級樁乙事，
    遲延施作其工程，況且兩造並未約定交貨期限，係以上訴人船期安排，再行通知
    被上訴人配合交貨，本件被上訴人係經上訴人通知後即改交Ｃ級樁，上訴人在此
    之前並未通知被上訴人改交付Ｃ級樁或安排船期，故被上訴人並無任何遲延等語
    ，資為抗辯。於本院聲明：上訴駁回。
三、上訴人主張上訴人因承攬台電公司澎湖工務所之澎湖尖山發電廠第五至十二號機
    發電計劃Ｃ３標廠區基樁工程，向被上訴人購買系爭工程所需之預力混凝土基樁
    ，於八十八年六月五日訂有買賣合約書。因上訴人施作於系爭工程之四○六支基
    樁為七ｍｍ鋼線二八根（Ｂ級椿），與上訴人提送審查之基樁標準規格九ｍｍ鋼
    線三四根不符（Ｃ級椿），且核算其有效預力約僅六七．七八ｋｇ／ｃ㎡，與系
    爭工程五一九四─Ｃ─○二○五Ｓ植入式預力混凝土基樁標準圖所要求一○○ｋ
    ｇ／ｃ㎡不符之事實，業據上訴人提出買賣合約書、調解方案通知書各一份為證
    ，且為被上訴人所不爭執，自堪信為真實。另上訴人主張訂立本件買賣合約書之
    前，上訴人向被上訴人詢價傳真中已記載購買之基樁有效預力為一○○ｋｇ／ｃ
    ㎡，被上訴人回傳給上訴人，可知被上訴人已知本件買賣之規格及品質；被上訴
    人則認本件買賣契約並未約定基樁之有效預力為一○○ｋｇ／ｃ㎡，交付之基樁
    並無瑕疵等語。是本件之爭執點在於(一)本件上訴人所提出之傳真資料所記載之內
    容，是否為本件買賣契約之內容？(二)被上訴人所交付之基樁是否有依契約之約定
    交付？是否有瑕疵？
四、本件上訴人所提出之傳真資料所記載之內容，是否為本件買賣契約之內容？
    上訴人主張其於訪價時即已告知基樁要求之規格，其有效預力值應達一００ｋｇ
    ／ｃ㎡，而被上訴人亦據此要求而報價，雙方意思表示已合致而另簽立契約，故
    書面契約雖只載有「依照台電設計圖樣規範標準驗收」，但前述之規格要求顯為
    「必要之點」且雙方已達成合意，被上訴人即不得以簽契約時未附台電設計圖樣
    ，而抗辯不受交付基樁應達有效預力之規格要求云云。查，依上訴人所提出之傳
    真資料上記載傳真之電話號碼0000000，乃為被上訴人公司之傳真號碼，
    詢價後之報價回傳，亦即為被上訴人回傳給上訴人，附註欄有記載有效預力一０
    ０ｋｇ／ｃ㎡，乃因要向各廠商詢價，所寫下之規格要求。被上訴人公司人員於
    該傳真資料簽名所寫製定、審查「黃必楨」，核准：潮皇」，橡皮章是被上訴人
    於報價回傳前蓋上，故有「報價公司」字跡等情。有上訴人提出傳真資料一件附
    卷可稽。是不論該傳真資料之真偽為何，該傳真資料顯係上訴人就欲購買之貨品
    訂出數量、品質須符合傳真內容之要求等向被傳真者詢價，被傳真者報價後回傳
    之內容，傳真者重在詢價，被傳真者重在報價，故傳真者與被傳真者均屬要約之
    引誘，而無要約可言，是於雙方傳真之往還，尚無意思表示一致，契約尚未成立
    ，至為明確，而雙方事後訂立書面契約，除非雙方明訂傳真之內容作為契約之一
    部內容外，否則雙方當然可就買賣契約內容之品質、數量、金額重新約定，而不
    受傳真內容之約束，亦堪認定。且依兩造於八十八年六月五日所簽訂之買賣合約
    書（下稱系爭合約）中合約條款第三款約定：「本合約甲方（上訴人）未附製造
    圖樣，則以乙方公司（被上訴人）目錄製造為主，‧‧‧。」等語，且兩造所提
    出之買賣合約書，均未附有任何附件，僅有該買賣合約書一紙，此有買賣合約書
    一份附卷可稽。而系爭合約之品名、規格欄內有記載「依照台電設計圖樣規範標
    準驗收」，就基樁品名為預力混凝土基樁，規格、數量約定分別為ψ六○○ｍ／
    ｍｘ六ｍ二八三支、ψ六○○ｍ／ｍｘ七ｍ六九支、ψ六○○ｍ／ｍｘ八ｍ一一
    三支、ψ六○○ｍ／ｍｘ九ｍ一五三支、ψ六○○ｍ／ｍｘ十ｍ一七七支、ψ六
    ○○ｍ／ｍｘ十一ｍ一二三支，並未就基樁內部之鋼線數量、粗細、有效預力值
    為約定。僅就品名、規格約定「依照台電設計圖樣規範標準驗收」，交貨期限，
    亦約定交貨前先驗收合格後出貨，顯見雙方當事人於訂立本件書面契約時，就有
    效預力值部份並未約定，至為明確，是傳真資料內容，並不能作為本件契約之內
    容，堪予認定。
五、被上訴人所交付之基樁是否有依契約之約定交付？是否有瑕疵？
    本件自八十八年六月二十二日開始依約交貨，證人李正賢即上訴人當時僱用之承
    辦人員於原審到庭證稱：上訴人都是依照台電的合約驗收，每次驗收是由我代表
    上訴人配合台電人員驗收，每次交貨都會看到試驗報告單等語，且證人即被上訴
    人之承辦人員王俊欽到庭證稱：都是由上訴人公司派承辦人員到我們公司找我，
    並在我們公司現有的成品裡面找出他們所要的材料、成品檢驗，他們除了在我們
    公司試驗外，還帶出某些材料送去外面檢驗，我們一起送到中華顧問公司去檢驗
    材料，他們公司每次來我們公司的時候，都會會同台電公司的人員一起取樣，我
    們並依他們的指示試驗，並有認可單（提示試驗報告單影本），他們也都會在上
    面簽名確認，成品都是在我們公司所出去的試驗報告單上面將試驗結果記明後由
    上訴人公司承辦人員及台電人員在上面簽名，再送到中華顧問公司去檢驗。是他
    們到我們公司取樣合格後就出貨了，至於去中華顧問公司去檢驗是額外的。我們
    公司都是作成品的，他們跟我們是買成品並沒有買材料，材料只是提供給他們去
    做檢驗的等語。（見本院卷第六十六頁）。是依上開證人所述，可知本件上訴人
    於被上訴人實際出貨前，均會同台電公司人員前往驗收，並由台電公司委託中華
    顧問工程公司試驗合格後始交貨予上訴人，此有試驗報告單、熱軋竹節鋼筋試驗
    報告附卷可稽，已符合系爭合約約定交貨。系爭合約雖於項目第十項記載：「依
    台電設計圖樣規範標準驗收」字樣，被上訴人否認上訴人於訂貨前有將該台電設
    計圖樣交付予被上訴人，辯稱於八十八年十月六日上訴人始交付台電設計圖樣予
    被上訴人，而如前所述，兩造間之買賣契約並未附有附件，且上訴人又未能舉證
    證明曾於訂約時曾將台電設計圖樣交付予被上訴人，則堪認上訴人於訂約時並不
    知台電公司設計圖樣是要求有效預力值須達一○○ｋｇ／ｃ㎡之基樁（Ｃ級樁）
    ，兩造既未在契約約定，且被上訴人於簽訂合約時已提供上訴人有關被上訴人之
    基樁產品目錄供上訴人參考，並於合約條款第四款約定：「本合約甲方（上訴人
    ）未附帶製造圖樣，則以乙方公司（被上訴人）目錄製造為主」，而被上訴人之
    產品目錄對Ｂ級樁、Ｃ級樁之規格、綱線數量、粗細、有效預力值均有為明確之
    說明，此有被上訴人基樁目錄表可參。於該目錄上符合台電設計圖說規範標準有
    效預力值達一○○ｋｇ／ｃ㎡乃為Ｃ級樁；但就被上訴人言，出貨前先經上訴人
    會同台電公司驗收合格、嗣經由台電公司委由中華顧問工程公司試驗合格後，將
    該批驗收合格之基樁運至碼頭交付予上訴人，上訴人所要求被上訴人送至的貨即
    為該驗收合格之基樁，而中華顧問工程公司所為之熱軋竹節鋼筋試驗報告有關送
    驗基樁綱線、直徑均記載係七ｍｍ，此有被上訴人所提出之熱軋竹節鋼筋試驗報
    告附卷可稽，則上訴人所要求被上訴人交付之基樁即為綱線七ｍｍ（二八根）之
    Ｂ級樁，被上訴人亦依約定交付Ｂ級樁，已符合系爭合約書約定標的物之品質標
    準。況且，該基樁之開裂彎矩Ｍｃｒ依抗彎試驗結果已符合台電設計圖說要求二
    三ＫＮ─ｍ以上，基樁植入承載力亦已經載重試驗評估合格，並已植入四○六支
    基樁（Ｂ級樁）於系爭工程，亦均未拆除重新植入Ｃ級樁等情，為兩造所不爭執
    ，並有調解方案通知書附卷可佐。綜上，兩造買賣契約之約定買賣標的物約定實
    為Ｂ級樁，被上訴人依上訴人會同台電公司驗收合格之Ｂ級樁交貨予被上訴人，
    被上訴人已交付符合合約約定之物，且被上訴人所交付之基樁並無上訴人所主張
    之瑕疵存在，而上訴人所提出之傳真資料所記載之內容，並非契約之內容，則上
    訴人自不得依物之瑕疵擔保及債務不履行之規定請求損害賠償。
六、綜上所述，上訴人本於買賣契約債務不履行之法律關係，請求被上訴人給付二百
    六十九萬八千五百元，即自起訴狀繕本送達之翌日起至清償日止，年息百分之五
    計算之利息，為無理由，應予駁回，其假執行之聲請亦失所附麗，應併亦駁回。
    原審為上訴人敗訴之判決，及駁回其假執行之聲請，並無不合。上訴意旨指摘原
    判決不當，求予廢棄改判，為無理由，應予駁回。
據上論結：本件上訴為無理由，依民事訴訟法第四百四十九條第一項、第七十八條，
判決如主文。
中      華      民      國    九十二    年      七      月    二十四    日
                                      臺灣高等法院高雄分院民事第二庭
~B1審判長法官  簡色嬌
~B2法      官  陳真真
~B3法      官  沈建興
右為正本係照原本作成。
如對本判決上訴，須於判決送達後二十日內向本院提出上訴狀，其未表明上訴理由者
，應於上訴後二十日內向本院提出上訴理由書（均須按他造當事人之人數附繕本）。
上訴時應提出委任律師或具有律師資格之人之委任狀，並依附註條文規定辦理。
中      華      民      國    九十二    年      七      月    二十五    日
~B法院書記官  林明威
附註：
民事訴訟法第四百六十六條之一：
對於第二審判決上訴，上訴人應委任律師為訴訟代理人，但上訴人或其法定代理人具
有律師資格者，不在此限。
上訴人之配偶、三親等內之血親、二親等內之姻親，或上訴人為法人、中央或地方機
關時，其所屬專任人員具有律師資格並經法院認為適當者，亦得為第三審訴訟代理人。
第一項但書及第二項情形，應於提起上訴或委任時釋明之。


司法院資訊處製作；財團法人民間司法改革基金會備份。
